【裁判字號】    97,交抗,306
【裁判日期】    971218
【裁判案由】    聲明異議
【裁判全文】
臺灣高等法院臺南分院交通事件裁定     97年度交抗字第306號
抗  告  人
即移送機關  交通部公路總局嘉義區監理所麻豆監理站
異  議  人
即受處分人  甲○○
上列抗告人因受處分人違反道路交通管理處罰條例案件，不服臺
灣臺南地方法院中華民國九十七年十月三十一日所為裁定（九十
七年度交聲字第八○六號），提起抗告，本院裁定如下：
    主  文
抗告駁回。
    理  由
一、抗告意旨略以：
(一)、按道路交通管理處罰條例第三十五條第一項第一款規定：汽
    車駕駛人，駕駛汽車經測試檢定酒精濃度超過規定標準者，
    處新台幣一萬五千元以上六萬元以下罰鍰及吊扣駕駛執照一
    年。
(二)、雖道路交通管理處罰條例第六十八條已修正，刪除受吊扣駕
    駛執照處分時，吊扣其持有各級車類之駕駛執照之規定，惟
    汽車駕駛人因違反道路交通管理處罰條例第三十五條規定受
    吊扣駕駛執照處分，如無當時駕駛車種之駕駛執照，仍應吊
    扣其有其他車種之駕駛執照，主要係考量其違規行為對道路
    交通秩序之維持及道路交通安全已生較大影響，基於一人一
    照之原則，故吊扣其持有之駕駛執照，以限制其繼續駕車行
    駛道路之權利，係屬駕駛行為之限制，非因駕駛車類不同而
    有所差異。
(三)、爰依道路交通管理處罰條例第三十五條提起抗告，敬請撤銷
    原裁定，另為適法之裁定。
二、按汽車駕駛人飲用酒類後其吐氣所含酒精濃度超過每公升零
    點二五毫克（MG/L）者，不得駕車，道路交通安全規則第一
    百一十四條第二款定有明文。次按汽車駕駛人，駕駛汽車經
    測試檢定有酒精濃度超過規定標準之情形者，處一萬五千元
    以上六萬元以下罰鍰，並當場移置保管該汽車及吊扣其駕駛
    執照一年；因而肇事致人受傷者，並吊扣其駕駛執照二年；
    致人重傷或死亡者，吊銷其駕駛執照，並不得再考領，道路
    交通管理處罰條例第三十五條第一項第一款定有明文；並得
    施以道安講習，同條例第二十四條第一項第二款亦定有明文
    。然現行道路交通管理處罰條例第六十八條僅規定「汽車駕
    駛人，因違反本條例及道路交通安全規則之規定，受吊銷駕
    駛執照處分時，吊銷其持有各級車類之駕駛執照。」，並未
    包括吊扣之情形。且參酌道路交通管理處罰條例第六十八條
    於九十四年十二月十四日之修正理由「原條文將違法或違規
    駕駛人所持有各級車類之駕駛執照一併吊扣，失之過酷，影
    響人民工作及生活過鉅」等語（見立法院公報第九十四卷第
    七十期第一三六頁至第一三八頁之院會紀錄暨修正道路交通
    管理處罰條例第六十八條之立法理由），顯見依修正後道路
    交通管理處罰條例第六十八條規定，汽車駕駛人因違反道路
    交通管理處罰條例及道路交通安全規則之規定，受「吊扣」
    駕駛執照處分時，僅能「吊扣」違規當時所駕駛車輛之駕駛
    執照，不再「吊扣」其持有各級車類之駕駛執照甚明。因此
    ，道路交通管理處罰條例第三十五條規定所需吊扣之駕照，
    應係指酒精濃度超過規定標準，駕駛遭查獲時所駕駛車輛之
    駕照，而不得將遭查獲人所持有其他各級車輛之駕照均予吊
    扣。
三、經查：
(一)、本件異議人對於伊於九十七年七月五日二十三時七分許，駕
    駛車號Ｅ三─八六九二自用一般小客車，行駛台二○線三十
    五公里處，因酒後駕車經警當場測得其呼氣中酒精濃度高達
    每公升一‧○毫克（MG/L）超過標準值為每公升○‧二五毫
    克（MG/L）等乙情，為異議人所承認，並有臺南縣警察局九
    十七年七月五日南縣警交字第Ｍ00000000號舉發違
    反道路交通管理事件通知單一份在卷可憑，故異議人飲用酒
    類後，於上開時、地駕駛自小客車，經員警測試檢定有酒精
    濃度超過規定標準即吐氣所含酒精濃度每公升一‧○毫克之
    事實，即堪認定。因此，依上開規定，移送機關對異議人裁
    處四萬九千五百元，並施以道安講習等處分部分，並無違誤
    。
(二)、惟就吊扣駕駛執照十二個月部分之處分，因異議人領有較高
    級之職業聯結車駕駛執照，且經換發為該等駕駛執照後，其
    他較低級等車類即不再核發駕駛執照，而直接允許其得駕駛
    其他級等車類，移送機關雖稱基於一人一照之原則，吊扣異
    議人所持有之駕駛執照，以限制其繼續駕車行駛道路之權利
    ，不因駕駛車輛種類有所不同云云，然依前揭說明，異議人
    係酒後駕駛自用一般小客車，不得因異議人無自用小客車之
    駕駛執照可供吊扣，移送機關即得裁處吊扣其職業聯結車駕
    駛執照。
(三)、受處分人駕駛自用小客貨車違反道路交通管理處罰條例第三
    十五條第一項第一款之規定，本應吊扣其自用小客貨車駕駛
    執照一年。惟按道路交通安全規則第六十一條第一項第一款
    規定：「汽車駕駛人取得高一級車類之駕駛資格者，應換發
    駕駛執照，並准其駕駛較低級車類之車輛，其規定如左：一
    已領有聯結車駕駛執照者，得駕駛大客車、大貨車、代用大
    客車、大客貨兩用車、曳引車、小型車、輕型機器腳踏車」
    。查受處分人因領有較高級之職業聯結車駕駛執照，此有交
    通部公路總局嘉義區監理所麻豆監理站汽車駕駛人經歷證明
    書在卷可稽，且經換發為該等駕駛執照後，其他較低級等車
    類即不再核發駕駛執照，而直接允許其得駕駛其他級等車類
    ，則受處分人既無自用小客貨車之駕駛執照可供吊扣，即無
    從執行該部分之處分。再者，行政行為，採取之方法所造成
    之損害不得與欲達成目的之利益顯失均衡，行政程序法第七
    條第三款定有明文及行政罰法第十八條規定意旨可資參照，
    故受處分人無自用小客貨車之駕駛執照可供吊扣時，吊扣其
    職業聯結車駕駛執照以代之，雖可達成限制受處分人繼續駕
    駛自用小客貨車行駛之目的，惟亦同時造成限制受處分人繼
    續駕駛職業聯結車或其他較低級等車類行駛之結果，所造成
    之損害已與欲達成目的之利益顯失均衡，且與前揭道路交通
    管理處罰條例第六十八條之修正意旨不符，有違法律保留原
    則。至於道路交通安全規則對於汽車駕駛執照之管理，採取
    一照原則，固導致越級駕駛人違規酒駕時，受有無須吊扣駕
    駛執照之利益，然此關於駕駛執照管理所衍生之執行困難或
    法規漏洞，宜以修法方式解決，尚不得擴張解釋，於駕駛人
    無較低級駕駛執照可供吊扣時，即率爾代以吊扣其所領有之
    較高級駕駛執照。
四、本件原處分機關即抗告人未審酌新修正之法律規定，逕對受
    處分人裁處吊扣職業聯結車駕駛執照十二個月之處分，於法
    不合，受處分人此部分異議為有理由。原審法院因而將此部
    分之處分撤銷，而為不罰之裁定，核無違誤。抗告人猶執前
    詞提起抗告，指摘原裁定不當，並無理由，應予駁回。
五、據上論結，應依道路交通案件處理辦法第二十六條，刑事訴
    訟法第四百一十二條，裁定如主文。
中    華    民    國    97    年    12    月    18    日
                  刑事第一庭    審判長法  官  黃崑宗
                                      法  官  蔡長林
                                      法  官  夏金郎
以上正本證明與原本無異。
不得再抗告。
                                      書記官  劉岳文
中    華    民    國    97    年    12    月    19    日


司法院資訊處製作；財團法人民間司法改革基金會備份。
